臺灣臺中地方法院刑事判決　　　　　　　　　　　　　九十一年度交訴字第四五號
　　公　訴　人　臺灣台中地方法院檢察署檢察官
　　被　　　告　乙○○
　　選任辯護人　謝文田
右列被告因業務過失致死案件，經檢察官提起公訴（九十一年度偵字第二四二０號）
，本院判決如左：
    主  文
乙○○從事業務之人，因業務上之過失致人於死，處有期徒刑壹年陸月。
    事  實
一、乙○○為中連貨運股份有限公司聯結車之司機，以從事駕駛業務之人。於民國八
    十九年五月二十六日凌晨三時四十六分許，駕駛車號ＨＸ─五七五號聯結車，沿
    國道一號公路由南往北方向行駛，其原應注意汽車行進中駕駛人應注意車前狀況
    ，隨時採取必要安全措施。而依當時情形又無不能注意之情事，竟疏於注意及此
    ，自後方追撞前方由霍枝成所駕駛之車號ＨＯ─八八五號營業大貨車，霍枝成見
    狀即打號誌燈示意乙○○停車處理。霍枝成將車停靠在國道一號公路北向處一八
    七公里六四七公尺附近之路肩，下車欲與乙○○理論前開擦撞事宜時，乙○○見
    狀並未減速慢行下車處理，仍快速欲從霍枝成所停放之車輛旁通過，而擦撞霍枝
    成停放於路肩之營業大貨車左側照後鏡及下車行走之霍枝成，致霍枝成因外傷性
    休克、頭部腹腰部挫創等傷害，送醫後不治死亡。乙○○於肇事後，除以電話報
    警外，並留於現場，於犯罪偵查機關未發覺前，主動向到場處理之警員周傳翔（
    原名甲○○）坦承其為肇事者，自首而接受裁判。
二、案經公訴人據報相驗後自動檢舉偵查起訴。
    理  由
一、右揭犯罪事實，業據被告乙○○坦承不諱，核與被害人霍枝成之妻丙○○○指訴
    情節相符，又有交通事故調查報告表及照片附卷可稽，另本件車禍被害人霍枝成
    因此受傷死亡，亦經公訴人督同檢驗員相驗屬實，製有相驗筆錄、相驗屍體證明
    書、驗斷書在卷可憑。按駕駛人應注意車前狀況，隨時採取必要安全措施。道路
    交通安全規則第九十四條第三項定有明文。被告駕車自應注意上述道路交通安全
    規定。又依附卷之交通事故調查報告表所載，本件肇事時、地之天候、路況皆良
    好。則肇事彼時，被告亦無不能注意之情事。渠竟疏未注意及此，而貿然快速前
    行致撞及霍枝成，本件經送鑑定亦同此看法，有台灣省台中縣區行車事故委員會
    鑑定書一份及台灣省車輛行車覆議鑑定委員會之覆函一件在卷可參。可證被告之
    駕車失當行為，顯有過失。且依公訴人相驗結果，被害人霍枝成確因本件車禍，
    顱內出血致死。被告雖另辯稱：伊對第一次的擦撞沒有查覺，是被害人突然跳下
    車致肇事故，被害人亦有過失云云，惟查依被告於警訊係稱：前方車道由三線變
    二線時，我右前車頭方向燈擦撞到ＨＯ─八八五號大貨車之左後車尾，該車司機
    打故障燈示意要我下來，我也打故障燈示意下來等語（見相驗卷笫十七頁背面）
    ，而於公訴人八十九年五月廿六日訊問時亦做相同之陳述，並未稱不知擦撞之事
    ，且依二車均因此造成傷痕及後來二車均停下之情，被告自不可能渾然不知。而
    被告自稱前後二次擦撞地點相距約三公里，且依當時為凌晨三時許，並非交通顛
    峰時期，被告自有充足之時間可以減慢速度，在適當之位置停車與被害人處理擦
    撞事宜，又依被告自稱已看到被害人停車，而在伊亦要停車之際被害人突然跳下
    車致伊促不及防一節，被害人停車之目的係為與被告處理擦撞事宜，此既為被告
    所明知，其自可能於車停後隨即下車，被告自應與該車保持適當之距離，以防擦
    撞該車或被害人，而依被告之車右邊後照鏡與被害人之車左邊後照鏡發生擦撞之
    惰形，被告顯然將車開得過近，且被害人若係突然跳下，擦撞處應在被害人車輛
    之車門，但依卷附相片以觀，被害人之車門並未受損，則顯然被害人應已下車並
    關妥車門，而依卷附被告之行車紀錄器顯示，被告係於撞到被害人後才緊急煞車
    （此並經證人即警員周傳翔證述在卷），之前均保持七、八十公里之時速，故被
    告顯未在發生第一次擦撞後提高警覺，致發生第二次擦撞，其有過失甚為明顯，
    且被害人並無肇事因素，被告所辯並無足採。且被告過失駕車肇事行為，與被害
    人之死亡結果間，具有相當因果關係，是被告過失致死犯行已臻明確。
三、被告係中連貨運股份有限公司聯結車之司機，為從事業務之人，其於執行業務中
    肇事致人於死，核被告所為係犯刑法第二百七十六條第二項之罪，被告於肇事後
    犯罪未發覺前，報案並留於現場向到場處理之警員周傳翔自首，有警局筆錄可稽
    及經證人即警員周傳翔到庭證述屬實，並接受裁判，應依法減輕其刑。爰審酌被
    告過失程度之輕重、被告肇事後態度、及肇事後已逾二年惟迄今未與被害人家屬
    達成民事和解並賠償損害等一切情狀，量處如主文所示之刑，以資懲儆。
據上論斷，應依刑事訴訟法第二百九十九條第一項前段、刑法第二百七十六條第二項
、第六十二條前段，罰金罰鍰提高標準條例第一條前段，判決如主文。
中      華      民      國      九十一      年      八    月    十二    日
                                 臺灣台中地方法院交通法庭
                                        法  官   王  靜  秋
右正本證明與原本無異。
如不服本判決，應於送達後十日內向本院提出上訴狀（須附繕本），上訴於台灣高等
法院台中分院。
                                        書記官
中      華      民      國      九十一      年      八    月    十二    日
附錄論罪科刑法條
刑法第二百七十六條第一項
    因過失致人於死者，處二年以下有期徒刑、拘役或二千元以下罰金。
刑法第二百七十六條第二項
    從事業務之人，因業務上之過失犯前項之罪者，處五年以下有期徒刑或拘役，得
    併科三千元以下罰金。
